【裁判字號】    92,抗,364
【裁判日期】    920610
【裁判案由】    聲請再審
【裁判全文】
臺灣高等法院刑事裁定                              九十二年度抗字第三六四號
    抗告人  即
    再審聲請人  甲○○
右列抗告人因聲請再審案件，不服臺灣板橋地方法院中華民國九十二年五月十三日裁
定（九十二年度聲再字第二號），提起抗告，本院裁定如左：
    主  文
原裁定撤銷，發回臺灣板橋地方法院。
    理  由
一本再審聲請意旨略以：緣聲請人前因賭博案件，經原審法院以九十年度易字第一五
  三號判處罰金一千元確定在案，惟原審法院上述判決所憑之證物，依原審法院檢
  察署檢察官九十年度偵字第一七一三號起訴書載明係鄭保俓為脫免刑責，而冒用「
  甲○○」之名義應訊，偽簽「甲○○」之署押，且查，鄭保俓因上開賭博案件在台
  北縣政府警察局海山分局新海派出所製作筆錄時，以「甲○○」名義所留存之指紋
  ，經送內政部警政署刑事警察局鑑驗，證明係鄭保俓所有，是堪認鄭保俓冒用聲請
  人之名「甲○○」在上開賭博案件應訊之事證明確，惟因在原審判決前，內政部警
  政署刑事警察局鑑驗報告未及提出，而依上開九十年度偵字第一七一三號偽造文書
  案件調查證據之結果，證明係鄭保俓偽簽聲請人之名，爰依刑事訴訟法第四百二十
  條第一項第六款之規定，聲請再審等語。
二按有罪判決確定後，發現確實之新證據，足認受有罪判決之人應受無罪之判決者，
  為受判決人之利益，得聲請再審，刑事訴訟法第四百二十條第一項第六款定有明文
  。經查：
  (一)本件案外人鄭保俓（五十五年二月二十日生，
    九九三號，住台南市○區○○路一九五號）於八十九年十月六日因涉犯賭博罪，
    經警當場查獲，乃冒再審聲請人「甲○○」之名應訊，並按捺指印，惟因其所犯
    為最重本刑為專科罰金之罪，警方經承辦檢察官之許可，未予隨案解送，於警詢
    後即任其離去，嗣承辦檢察官未予查明，逕就姓名為「甲○○」及其年籍資料，
    向原審法院提起公訴（八十九年度偵字第一九一二號），而原審法院亦未察覺
    檢察官起訴有誤，逕依鄭保俓在警詢時所留存甲○○之
    國際路二段一一一巷八巷三一號」及
    號五樓」送達審理傳票，而送達上開
    故原審認被告「甲○○」經合法傳喚無正當理由而未於審理期日到庭，因本件係
    應科罰金之案件，不待其陳述，逕行判決，而以被告「甲○○」在公眾得出入之
    場所賭博財物判處罰金一千元等情，為原裁定所認定之事實。而依上開事實以觀
    ，本件案外人「鄭保俓」似僅於警詢時冒「甲○○」之名應訊，並不曾到庭為檢
    察官所訊問，是「鄭保俓」若從未顯現於檢察官之偵查庭，檢察官對被告其「人
    」為誰，並非親見，則檢察官提起公訴所指之對象自以其起訴書所載之人為準，
    而本件起訴書既列「甲○○」為被告，年籍住所復均相符，應認檢察官起訴之對
    象確係「甲○○」本人無疑。況上開案件經檢察官起訴繫屬於原審法院後，原審
    法院亦逕向再審聲請人「甲○○」之住居所送達傳票，並因其中一紙送達證書有
    「甲○○」簽收之署押，即以「甲○○」經合法通知不到庭，依法不經言詞辯論
    而逕為有罪判決，是原審法院前開判決之審判對象仍為再審聲請人「甲○○」本
    人無誤。此與被告於檢察官偵訊中冒名應訊，檢察官起訴所指對象為該應訊之「
    人」，而不以其所冒之「姓名」為準，仍以該冒名之「人」為被告之情形，並不
    相同。
  (二)本件判決確定後，始經內政部警政署刑事警察局比對指紋卡，而得知係「鄭保俓
    」冒「甲○○」之名應訊，犯罪人為鄭保俓而非甲○○，而鄭保俓冒名應訊部分
    並經檢察官另行提起公訴等情，業據原審查明屬實，並有原審法院檢察署檢察官
    九十年度偵字第一七一三八號起訴書附卷可按（見原審卷第二一、二二頁）。是
    前開事證若屬實在，則聲請人即係於確定判決後發現有利於己之新證據，可資據
    為無罪之判決，其據以依刑事訴訟法第四百二十條第一項第六款聲請再審，應非
    無理由。
三綜上所述，原審認本件係判決書誤載被告人別，其起訴、審判及實施刑罰權之對象
  始終未有錯誤，雖判決書上之被告姓名與身分資料有誤寫，但不影響其全案情節及
  判決本旨，應由原審法院依聲請或職權以裁定將受判決人即被告「甲○○」之姓名
  更正為被告「鄭保俓」，並將身分資料一併更正，而認本件並無刑事訴訟法第四百
  二十條第一項第六款之情形云云，並駁回聲請人再審之聲請，揆諸前開說明，自有
  違誤，是抗告意旨指摘原裁定不當，為有理由，應由本院將原裁定撤銷，發回原審
  更為妥適之裁定。
據上論斷，應依刑事訴訟法第四百十三條前段，裁定如主文。
中      華      民      國    九十二    年      六      月      十      日
                              臺灣高等法院刑事第四庭
                                  審判長法  官  蔡  永  昌
                                        法  官  李  英  豪
                                        法  官  徐  昌  錦
右正本證明與原本無異。
不得再抗告。
                                        書記官  吳  金  來
中      華      民      國    九十二    年      六      月    十三     日


司法院資訊處製作；財團法人民間司法改革基金會備份。
